【裁判字號】    97,消債更,122
【裁判日期】    970813
【裁判案由】    更生事件
【裁判全文】
臺灣士林地方法院民事裁定           97年度消債更字第122號
債  務  人  甲○○
代  理  人  蔡富強律師
上列當事人聲請消費者債務清理事件，本院裁定如下：
    主  文
債務人自中華民國97年8月13日17時起開始更生程序。
    理  由
一、按債務人不能清償債務或有不能清償債務之虞，且無擔保或
    無優先權之債務總額未逾新台幣（下同）1,200 萬元者，於
    法院裁定開始清算程序或宣告破產前，得向法院聲請更生，
    觀諸消費者債務清理條例第3 條、第42條第1 項規定自明。
    又法院開始更生程序之裁定，應載明年、月、日、時，並即
    時發生效力，同條例第45條第1 項定有明文。
二、本件聲請意旨略以：伊有不能清償債務情事，前曾於民國（
    下同）95年間依照「中華民國銀行公會會員辦理消費金融案
    件無擔保債務協商機制」請求共同協商債務清償方案，並協
    商成立，協商條件為每月還款2 萬9,700 元，另因積欠荷商
    荷蘭銀行股份有限公司有擔保債務20萬元，尚須每月個別還
    款3,000 元，每月還款共計約3 萬3,000 元。惟伊每月薪資
    約6 萬1,060 元，依約還款後，僅餘2 萬8,000 元可供生活
    所需使用，伊除自己生活必要外，尚有配偶及一名幼子受其
    扶養，協商條件未考量伊必要生活及扶養支出費用，伊每月
    皆處於入不敷出之窘境。再者，於96年9 月間，伊配偶因不
    完全流產需住院治療及依民間一般坐月子之方式調養身體，
    故支出驟增，導致伊於96年10月起無法依前開協商條件繼續
    還款。是伊確係因不可歸責於己，致履行協商條件顯有重大
    困難，且伊無擔保及無優先權債權之債務總額未逾1,200 萬
    元，復未經法院裁定開始清算或宣告破產，爰向本院聲請更
    生等語。
三、查：債務人所主張之上開事實，業據提出中華民國銀行公會
    會員辦理消費金融案件無擔保債務協商機制協議書及無擔保
    債務還款計畫（見本院卷第70頁）、債務人全戶戶籍謄本（
    見本院卷第22頁）、財團法人金融聯合徵信中心當事人綜合
    信用報告之協商前置專用債權人清冊（見本院卷第25至27頁
    ）、房屋租賃契約書（見本院卷第70至74頁）等為證，核閱
    屬實，堪認為真正。再查，本件債務人每月薪資為6 萬1,06
    0 元，扣除每月須償還銀行之借款約3 萬3,000 元，其每月
    可得支配之金額僅2 萬8,000 元，有其薪資帳戶自95年1 月
    1 日至97年6 月16日之歷史交易清單（見本院卷第167 至17
    6 頁及第179 至189 頁）在卷足稽，衡諸債務人尚需扶養其
    配偶及三歲幼子，依行政院內政部主計處公佈之97年臺灣省
    每人每月最低生活費標準為9,829 元（見本院卷第198 頁）
    計算，其一家三口每月所需之最低生活費用為2 萬9,487 元
    ，是債務人之每月薪資收入於履行上開協商條件後，確不足
    支應其一家三口之最低生活所需。至債務人主張其配偶因不
    完全流產需接受治療及調養身體乙節，經債務人提出之馬偕
    紀念醫院診斷證明書（見本院卷第59至61頁）及依我國民間
    婦女小產、生產坐月子調養身體之習慣，應可認債務人確有
    因此需支出數萬元作為醫療之用及購買補品之突發需求。準
    此以觀，債務人主張其有不可歸責於己之事由，致履行協商
    條件顯有困難，堪認為真實。此外，復查無債務人有消費者
    債務清理條例第6 條第3 項、第8 條或第46條各款所定駁回
    更生聲請之事由存在，則債務人聲請更生，應屬有據，爰裁
    定如主文。
中    華    民    國    97    年    8     月    13    日
                  民事第一庭  法      官  藍雅清
上為正本係照原本作成。
本件不得抗告。
中    華    民    國    97    年    8     月    13    日
                              書  記  官  蘇意絜


司法院資訊處製作；財團法人民間司法改革基金會備份。
